【裁判字號】    90,上訴,1708
【裁判日期】    901228
【裁判案由】    殺人未遂等
【裁判全文】
臺灣高等法院高雄分院刑事判決          九十年度上訴字第一七八號
    上  訴  人  臺灣高雄地方法院檢察署檢察官
    上  訴  人
    即  被  告  乙○○
    選任辯護人  謝信義
右上訴人因被告殺人未遂等案件，不服臺灣高雄地方法院九十年度訴字第三四三號，
中華民國九十年九月十一日第一審判決（起訴案號：臺灣高雄地方法院檢察署九十年
度偵字第二二０四號）提起上訴，本院判決如左：
      主      文
原判決撤銷。
乙○○傷害人之身體，處拘役參拾日，如易科罰金，以參佰元折算壹日；又殺人未遂
處有期徒刑伍年陸月，扣案西瓜刀壹支沒收。
      事      實
一、乙○○與其住處隔壁門牌號碼為高雄縣大樹鄉○○路一０一號所居住之丙○○父
    母、叔字輩等娘家親友，係多年比鄰而居之鄰居，前因丙○○娘家住處電力不足
    向電力公司申請在靠近乙○○住處倉庫後方架設電線桿供電，遭乙○○一家人反
    對陳情，後雖經協調而另架設於較遠處，惟二戶家人亦因此而心生芥蒂，乙○○
    一家人事後並將其父之死亡及發生火災等不順利之事均歸咎於丙○○娘家架設電
    桿破壞風水之故，因而經常與丙○○娘家親人時起爭執。後於民國九十年一月十
    五日二十一時許，乙○○因聽聞其母又與丙○○親人起爭執之事，乃至前揭一０
    一號丙○○四叔劉嘉一住處前大罵，並與劉嘉一發生爭吵，適丙○○與其夫甲○○駕車返回該處，下車察看，乙○○竟遷恕於丙○○、甲○○夫婦，乃基於傷害
    人身體之犯意，徒手毆打甲○○，致甲○○受有頭部外傷合併右臉多處擦傷之傷
    害，甲○○亦出手還擊，二人相擁拉扯互毆，經丙○○與鄰居王正來、陳金樹等
    人合力將二人拉開，陳金樹並將乙○○拉回住處，始稍止息，後因乙○○須接送
    女友而駕車外出，惟其怒氣未消，約二、三分鐘後又半途折回住處，乃另行起意
    ，基於殺人之犯意，自其車號ＶＱ─八八六五號自小客車內取出所有刀刃長三六
    ．五公分，寬四．一公分，刀鋒銳利之西瓜刀一把，衝至丙○○前揭娘家住處，
    見丙○○在其住處門口整理先前其與甲○○互毆時打散掉落之物品，即持西瓜刀
    自後往丙○○背部砍下一刀，因丙○○穿著外套而未成傷，第二刀欲再朝丙○○
    砍時，因丙○○伸出左手抵擋（因丙○○慣用左手），致遭砍中左前臂幾近截斷
    ，丙○○旋即手持斷臂衝出門外高喊求救，乙○○見狀亦即停手，未再追逐攻擊
    丙○○，嗣經警員聞訊到場將其逮捕，並扣得其砍殺丙○○所用之前開西瓜刀一
    支。丙○○後經鄰人送醫急救後，始倖免於難。（惟其左手臂神經因遭砍斷，雖
    經接合手術仍無法回復正常機能，致生毀敗一肢手臂機能）。
二、案經甲○○、丙○○訴由高雄縣警察局仁武分局移送臺灣高雄地方法院檢察署檢
    察官偵查起訴。
      理      由
一、右揭事實，關於傷害甲○○部分，業據被告坦白承認，並經告訴人甲○○指訴綦
    詳，復有驗傷診斷書一紙在卷可稽，此部分罪證明確，犯行應可認定；關於被告
    殺害丙○○未遂部分，訊據被告辯稱：伊持刀前往時，並無殺人意思，本意在找
    甲○○，惟丙○○自行前來搶奪西瓜刀，致左手臂受有刀傷云云；經查被告以西
    瓜刀砍殺劉女背部一刀，因劉女穿著外套而未受傷，於砍第二刀時，劉女以左手
    抵擋，致左前臂幾近截斷，此經劉女指訴綦詳（偵查卷第十七頁）；被告於偵查
    中亦坦承砍二刀（見九十年一月十六日偵訊筆錄、偵查卷第六頁），而目擊證人
    陳金樹於原審雖證稱被告砍了三刀，然被告共砍二刀，此經被告及告訴人一致供
    明，陳金樹所謂三刀，應有誤會，然被告確有持刀砍人之事，應可認定，絕非被
    告所辯係劉女搶刀而受傷；次查被告所持西瓜刀，刀刃長三十六點五公分，寬四
    點一公分，刀鋒銳利，此經本院勘驗明確，再據行政院衛生署旗山醫院開立之診
    斷證明書載明：左前臂幾近全截肢，（合併正中神經尺神經斷裂左側橈骨尺
    骨開放性骨折尺動脈斷裂五指之深曲及淺曲肌腱、伸指肌腱皆斷裂另尺側伸
    腕肌腱及曲腕肌腱斷裂），且該醫院函原審法院稱：該病患（劉女）到院時意識
    清醒，如繼續大量出血可能有生命危險（原審卷第三十六頁），按被告所持西瓜
    刀，刀鋒銳利，被告時值壯年，所砍一刀，致劉女左前臂幾近截斷，可見被告用
    力甚猛，用心甚狠，而以西瓜刀力砍人之手腳，必致動脈斷裂，流血致死，亦為
    被告所明知，其仍執意為之，豈能辯稱無殺人意思，故被告此部分罪證明確，犯
    行亦堪認定。
二、核被告所為，係犯刑法第二百七十七條第一項傷害罪及第二百七十一條第一項第
    二項殺人未遂罪，所犯殺人未遂罪，依未遂犯得按既遂犯之刑減輕之規定，減輕
    其刑二分之一；所犯二罪，犯意各別，應併合處罰。
三、原審據以論罪科刑，固非無見，惟認被告係一行為犯傷害罪及傷害致重傷罪，而
    從一重論以傷害致重傷罪，然被告所犯係一傷害罪，一殺人未遂罪，已如前述，
    原審從一重以傷害致重傷論，自有未合，被告上訴指原審量刑過重，固無理由；
    檢察官上訴執此指摘原判決不當，為有理由，原判決應予撤銷改判；審酌被告所
    犯二罪，均未賠償告訴人損害，惟告訴人甲○○部分，受傷輕微，另被告就殺人
    未遂部分，飾詞卸責，並無悔意，及其他一切情狀，分別量處如主文第二項所示
    ，傷害罪部分，併諭知易科罰金之折算標準。扣案之西瓜刀一支，係被告所有，
    已據被告供明，且供犯殺人未遂罪之用，應予沒收。
四、至臺灣高雄地方法院檢察署檢察官另移送併辦部分（即九十年度偵字第三三八一
    號恐嚇案件），係本件案發後於警局始行發生之情事，與本案應無牽連犯之關係
    ，本院無從併案審理，應檢卷退還原檢察官依法偵查處置。
據上論結，應依刑事訴訟法第三百六十九條第一項前段、第三百六十四條、第二百九
十九條第一項前段、刑法第二百七十七條第一項、第二百七十一條第一項、第二項，
第二十六條、第四十一條、第三十八條第一項第二款，罰金罰鍰提高標準條例第一條
前段、第二條，判決如主文。
本案經檢察官朱文彬到庭執行職務。
中    華    民    國     九十       年      十二      月      二十八    日
                              臺灣高等法院高雄分院刑事第九庭
                                  審判長法官  張明松
                                        法官  任森銓
                                        法官  江泰章
右正本證明與原本無異。
傷害部分不得上訴。
殺人未遂部分如不服本判決，應於判決送達後十日內向本院提出上訴狀，其未述理
由者並應於提出上訴狀後十日內向本院補提理由書（應附繕本)。
                                      書記官  郭榮芳
中    華    民    國     九十一     年       一       月       二       日
附錄：本判決論罪科刑法條：
刑法第二百七十七條第一項
傷害人之身體或健康者，處三年以下有期徒刑，拘役或一千元以下罰金。
刑法第二百七十一條第一項、第二項
殺人者，處死刑、無期徒刑或十年以上有期徒刑。
前項之未遂犯罰之。
                                                                        ｋ


司法院資訊處製作；財團法人民間司法改革基金會備份。
